臺灣高雄地方法院民事裁定
108年度消債清字第12號
聲  請  人  楊家豪  
0000000000000000

上列聲請人因消費者債務清理事件聲請清算，本院裁定如下：
    主  文
聲請人楊家豪自中華民國一百零八年四月二十五日下午四時起開
始清算程序。
命司法事務官進行本件清算程序。
    理  由
一、聲請意旨略以：伊無力清償債務，曾請求銀行公會協商成立
    ，然收入不豐，勉為償還數期後仍不得已毀諾，實有不可歸
    責於己之事由致不能履行，嗣復向鼓山區調解委員會聲請調
    解仍不成立，爰聲請准予清算等語。
二、按「債務人不能清償債務或有不能清償之虞者，得依本條例
    所定更生或清算程序，清理其債務。」消費者債務清理條例
    （下稱本條例）第3 條定有明文。衡以消費者與金融機構間
    債之關係之發生，係依契約自由原則及相互間之信賴為基礎
    ，此為社會經濟活動得以維繫及發展之重要支柱，債務人經
    濟窘迫，固不應任其自生自滅，債權人一方之利益，仍不能
    因之摒棄不顧。是債務人於協商程序中，自應本於個人實際
    財產及收支狀況，依最大誠信原則，商討解決方案。如終究
    不能成立協商，於聲請更生或清算時，法院審酌上開條文所
    謂「不能清償或有不能清償之虞」，應綜衡債務人全部收支
    、信用及財產狀況，評估是否因負擔債務，而不能維持最基
    本之生活條件；所陳報之各項花費，是否確屬必要性之支出
    ；如曾有協商方案，其條件是否已無法兼顧個人生活之基本
    需求等情，為其判斷之準據。
三、經查：
㈠、聲請人曾請求銀行公會協商債務方案成立，約定自民國95年
    7月起，分96期，利率10％，每月清償新臺幣（下同）9,753
    元，惟僅繳款20期即未繳納，而於97年4月9日通報毀諾，此
    有國泰世華銀行陳述意見狀（卷第42至55頁）可參。按本條
    例第151 條第9 項準用同條第7 項但書所稱「因不可歸責於
    己之事由，致履行有困難」之情形，僅須於法院就更生或清
    算之聲請為裁判時存在即為已足，至債務人於履行困難之事
    由發生前有無違約不履行行為，與該事由是否不可歸責於債
    務人之判斷尚屬無涉（另參考98年第1 期民事業務研究會第
    26號之司法院民事廳消費者債務清理條例法律問題研審小組
    意見）。又依本條例第151 條第9 項準用同條第8 項再準用
    第75條第2 項之規定，債務人可處分所得扣除自己及依法應
    受其扶養者所必要生活費用之餘額，連續3 個月低於協商方
    案應清償之金額者，推定有不可歸責於己之事由致履行有困
    難。經查聲請人目前平均每月收入約12,000元（詳後述），
    以聲請人斯時收入，扣除108年毀諾當年度依主管機關所公
    告高雄市每人每月最低生活費13,099元後，顯已無法負擔每
    月9,753元之還款金額，堪認聲請人之收入無法持續支應前
    揭生活開支及協商款項，致繼續履行有所困難，亦即可認聲
    請人有不可歸責於己之事由，致不能履行原協商條件。
㈡、聲請人於105年度及106年度均無申報所得，名下無財產，於
    國泰人壽保單無解約金，至三商美邦人壽保單部分，保單解
    約金為1,980元，原要保人及被保險人均為聲請人，嗣於106
    年7月6日將要保人由聲請人變更為其母親，因變更要保人時
    ，被保險人仍為聲請人，並未更易，又上開變更要保人均係
    發生於聲請人聲請更生前2年內之財產變動，是聲請人應有
    部分的保險價值準備金，合先敘明。又聲請人自陳於106年1
    月至107年4月間無業，107年5月起迄今以打零工為生，工作
    內容為發傳單，每月收入約12,000元，現未領取任何補助等
    情，有財政部高雄國稅局105年至106年綜合所得稅各類所得
    資料清單及財產歸屬資料清單（卷第32頁、第63頁、第66頁
    ）、財產及收入狀況說明書（卷第15至16頁）、債權人清冊
    （卷第13至14頁）、調解不成立證明書（卷第3頁）、戶籍
    謄本（卷第19頁）、勞工保險被保險人投保資料表（卷第84
    頁）、個人商業保險查詢結果表（卷第67頁）、財團法人金
    融聯合徵信中心前置協商專用債權人清冊（卷第57至59頁）
    、信用報告（卷第60至61頁）、高雄市政府社會局函（卷第
    41頁）、高雄市政府都市發展局函（卷第40頁）、收入證明
    切結書（卷第28頁）、收入證明（卷第83頁）、工作照片（
    卷第82頁）、國泰人壽保險股份有限公司函（卷第73
    至74頁）、三商美邦人壽保險股份有限公司函（卷第76至79
    頁）等附卷可證。則在別無其他資料可認聲請人有其他收入
    之情形下，以其自陳每月收入12,000元核算現在償債能力之
    基礎，堪認妥適。
㈢、關於聲請人個人日常必要支出部分，聲請人主張住於父母所
    有房屋，每月給付1,000元房屋使用費。按債務人必要生活
    費用，以最近一年衛生福利部或直轄市政府所公告當地區每
    人每月最低生活費一點二倍定之，本條例第64條之2第1項定
    有明文。本院參酌衛福部社會司所公告108年度高雄市最低
    生活費為13,099元，則聲請人每月最低生活所必需除有特殊
    情形並有證據證明者外，自宜以此之1.2倍即15,719元為度
    ，始得認係必要支出。聲請人主張每月必要支出約12,000元
    ，低於本院計算之基準，尚屬合理。
㈣、綜上所述，聲請人目前每月平均收入為12,000元，扣除必要
    生活費12,000元後，聲請人已入不敷出，遑論尚有餘款可用
    於清償扣除保單解約金共計1,980元後所餘之債務720,198元
    （見卷第13至14頁債權人清冊），堪認聲請人確有不能清償
    債務之情事。從而，聲請人向本院聲請清算，應予准許，並
    命司法事務官進行本件清算程序。
四、依本條例第11條第1 項、第83條第1 項、第16條第1 項，裁
    定如主文。
中　　華　　民　　國　 108　　年　　4 　　月　　25　　日
              　　民事庭　　法　　　官　沈建興
以上正本係照原本作成。
本裁定不得抗告。
中　　華　　民　　國　 108　　年　　4 　　月　　25　　日
  　                        書記官　胡美儀